---
title: "td0_exo3"
output: html_document
date: "2025-02-27"
---

# TD 0

## Exercice 3

Soit $(X, Y)$ un couple de variables aléatoires gaussiennes d'espérence $\mu$ et de matrice variance-covariance $\Sigma$ définies ci-dessous :

$$
\mu = \begin{pmatrix}1\\-1\end{pmatrix} \quad et \quad \Sigma = \begin{pmatrix}3 && 2 \\ 2 && 4\end{pmatrix}
$$

### *Question 1*

Générer un échantillon de $n = 100$ réalisations de $X$.

```{r}
mu <- matrix(c(1, -1), nrow=2, ncol=1)
sigma <- cbind(c(3, 2), c(2, 4))

n <- 100

X_ech <- rnorm(n, mean = mu[1], sd = sigma[1,1]**0.5)
X_ech
```

Représenter la densité empirique de l'échantillon.

```{r}
hist(X_ech)
```

Superposer la densité de probabilité $f _X$.

```{r}
# Tracer l'histogramme avec option `probability = TRUE` pour avoir une échelle de densité
hist(X_ech, probability = TRUE,
     xlab = "x", ylab = "Densité", main = "Histogramme et densité de N(1,3)" )

# Ajouter la courbe de densité par-dessus l'histogramme
curve(dnorm(x, mean=mu[1], sd=sigma[1,1]), from=-10, to=12, col="blue", lwd=2, add=TRUE)
```

Répéter en faisant varier $n$.

```{r}
n <-100
X_ech <- rnorm(n, mean = mu[1], sd = sigma[1,1]**0.5)
```

### *Question 2*

Générer un échantillon de $n=100$ réalisation de $Y$.

```{r}
n <- 100
Y_ech <- rnorm(n, mean = mu[2], sd = sigma[2,2]**0.5)
Y_ech
```

### *Question 3*

A l'issue de la question 1 et 2, avez-vous généré un échantillondu couple $(X ,Y)$?

| Non

```{r}
cov(X_ech,Y_ech)
```

### *Question 4*

Générer un échantillon de $n=100$ réalisations du couple $(X, Y)$.

```{r}
library(mvtnorm) #utilisé pour travailler avec les lois normales multivariées
```

```{r}
n <- 100

#Générer des échantillons d'une loi normale multivariée. library(mvtnorm)
XY_ech <- rmvnorm(n, mu, sigma=sigma)
head(XY_ech)
```

```{r}
plot(XY_ech[,1], XY_ech[,2], 
     xlab = "X", ylab = "Y", 
     main = "Nuage de points (X, Y)", 
     col = "blue", pch = 16)
```

```{r}
library(MASS) # librairie data visu entre autre (mais surtout outil stat puissant)

densite <- kde2d(XY_ech[,1], XY_ech[,2], n=50)  # Estimation de densité

contour(densite, main="Contours de densité de (X, Y)") # courbes de niveau

```

```{r}
image( # Heatmap (carte de chaleur)
  densite,
  col=terrain.colors(50),
  main="Heatmap de la densité jointe f_{X,Y}"
)
```

```{r}
persp( # Surface 3D 
  densite, theta=30, phi=30, col="lightblue", shade=0.5, border=NA,
      main="Densité jointe f_{X,Y} en 3D"
  )

```

### *Question 5*

Représenter graphiquement la densité de probabilité jointe $f_{X,Y}$.

```{r}
# Créer une grille de valeurs pour X et Y
x_seq <- seq(-3, 3, length.out = 100)
y_seq <- seq(-3, 3, length.out = 100)
grid <- expand.grid(X = x_seq, Y = y_seq)  # Crée un tableau de toutes les combinaisons (X, Y)

# Calculer la densité théorique pour chaque couple (X, Y)
grid$Z <- dmvnorm(grid, mean = mu, sigma = sigma)

# Transformer en matrice pour affichage
Z_matrix <- matrix(grid$Z, nrow = 100, ncol = 100)

# Tracer les contours de densité théorique
contour(x_seq, y_seq, Z_matrix, main="Densité théorique conjointe f_{X,Y}",
        xlab="X", ylab="Y")

```

```{r}
persp(x_seq, y_seq, Z_matrix, theta=30, phi=30, col="lightblue", shade=0.5,
      border=NA, main="Densité théorique f_{X,Y} en 3D")
```

Faire varier la valeur de la covariance $\sigma^2 _{12}$.

```{r}
sigma[1,2] <- -10
sigma[2, 1] <- sigma[1,2]
sigma
```

Qu'observez-vous ?

| Cas $\sigma^2_{12} \neq \sigma^2_{21}$ :
|         Les fonctions renvoient des erreurs indiquant qu'ils attendent une matrice sigma symétrique.

| Cas $\sigma^2_{12} = \sigma^2_{21}$ :
|                  Au dessus de 3 la matric n'est plus semidefinie positive et donc les commandes me renvoie des erreurs. 

-   $\sigma^2_{12}>0$ (covariance positive)\
    → **Les points sont alignés dans une direction ascendante** :

    -   **Plus** $\sigma^2_{12}$ **est grand**, plus ( $X$ et $Y$ augmentent ensemble.

    -   Nuage **étiré en diagonale vers le haut**.

-   $\sigma^2_{12}<0$ (covariance négative)\
    → **Les points sont alignés dans une direction descendante** :

    -   Si $X$ augmente, $Y$ diminue.

    -   Nuage **étiré en diagonale vers le bas**.

-   $\sigma^2_{12}=0$(covariance nulle)\
    → **Les points sont répartis aléatoirement, sans structure apparente** :

    -   $X$ et $Y$ **ne sont pas corrélés**.

    -   **Nuage circulaire** si $X$ et $Y$ ont la même variance.
