---
title: "R Notebook"
output: html_notebook
---

# 1. Décrire la situation statistique du jeu de données decathlon.csv

41 individus : des sportifs\
12 variables quantitatives\
1 variable quali Competition à deux modalité : Jo et Decastar

```{r echo=TRUE}
df<-read.csv(file="decathlon.csv",head=TRUE, sep=";")
```

# 2. Réaliser une analyse statistique univariée pour l'ensemble des variables quantitatives.

## Resumé matriciel

```{r}
summary(df[,-c(13)])
```

'sapply(df, is.numeric)' retourne un vecteur logique où chaque élément est TRUE si la colonne est numérique, sinon FALSE

```{r}
Xquanti <- df[, sapply(df, is.numeric)]
Xquanti
```

### Variance

#### Matrice de variance-covariance

Cov(U,V)=0 et [U, V sont des variables gaussiennes]{.underline} donc $U \perp\!\!\!\perp V$.

$$ Cov(U,V)=0 \Rightarrow U \perp\!\!\!\perp V $$

> *QAP : D'après la propriété ci-dessus je devrais obtenir une matrice de variance covariance diagonal avec des valeur proche de 0 à l'extérieur des diagonale : poruquoi n'est ce pas le cas ?*

```{r}
var(Xquanti)
```

#### Variance par colonne

La fonction \`apply\` permet d'appliquer une fonction à chaque colonne (ou ligne) d'un dataframe ou d'une matrice. Syntaxe : apply(X, MARGIN, FUN)

\- X : L'objet (dataframe ou matrice)

\- MARGIN : 1 pour les lignes, 2 pour les colonnes

\- FUN : La fonction à appliquer (ici, 'var' pour la variance)

```{r}
apply(Xquanti, 2, var)
```

# 2 bis. Variable qualitatives.

### Tableau de contingence

-   En nombre d'occurence

-   en frequence

```{r}
table(Xquanti)
```

## Resumé graphique

```{r}
boxplot(Xquanti)
```
