---
title: "TP 2 : Analyse en composantes principales (ACP) avec FactoMineR sur les données decathlon"
author: "François Husson, S. Lèbre"
output:
  html_document: default
  pdf_document:
    fig_height: 6
    keep_tex: yes
  word_document: default
editor_options: 
  markdown: 
    wrap: 72
---

# Importation du jeu de données

```{r }
decathlon <- read.table("decathlon.csv", 
      header=TRUE, sep=";",dec=".", row.names=1, check.names=FALSE, fileEncoding="latin1")
```

`header=TRUE` : précise que le nom des variables est présent

`sep=";"` : précise que le séparateur de colonnes est le point-virgule
(fréquent dans les fichiers csv, pour une tabulation il faudrait écrire
`sep="\t"`)

`dec="."` : le séparateur de décimale est le point (parfois dans Excel
on trouve la virgule)

`row.names=1` : précise que le nom des individus est dans la première
colonne du tableau

`check.names=FALSE` : impose que le nom des colonnes soit pris tel que
dans le fichier (sinon les espaces sont remplacés par des points et des
X sont mis avant les nombres)

Il est important de s'assurer que l'importation a bien été effectuée, et
notamment que les variables quantitatives sont bien considérées comme
quantitatives et les variables qualitatives bien considérées comme
qualitatives

# Analyse statistique univariée

```{r}
summary(decathlon)
Xquanti<-decathlon[,-c(13)]
summary(Xquanti)
#y a t-il des variables manquantes ?  
sum(is.na(Xquanti)) #reponse
apply(Xquanti, 2,var)

for(i in 1:12){
  hist(Xquanti[,i])
}


```

# Analyse statistique bivariée

```{r}
plot(Xquanti)
```

```{r}
matrice_cor <- cor(Xquanti)
matrice_cor
```

```{r}
install.packages("corrplot")
library(corrplot)
corrplot(matrice_cor)
```

### Correlation min et max

```{r}
max(matrice_cor)
```

```{r}
min(matrice_cor)
```

### Paires de correlation sup à 0.5

```{r}
(sum(matrice_cor > 0.5)-12)/2
```

# ACP

## Chargement de FactoMineR

```{r}
library(FactoMineR)
```

## L'ACP avec uniquement des éléments (lignes et variables) actifs

Choisir uniquement les colonnes associées aux différentes épreuves.

```{r}
 epreuve <- Xquanti[, 1:10]
```

```{r}
res <- PCA(epreuve)
```

**Question 1** Quelles sont les 2 graphiques donnés en sortie de l'appel
à la fonction `PCA()` ?

-   Nuages des inndividus

-   Cercles des correlations (variables)

**Question 2** Quelle est la part de variance expliquée par le 1er axe ?
par le 2ème axe ?

-   Le 1ere axe porte 32.72% de la variance

-   Le 2eme axe porte 17.37% de la variance

On peut obtenir un résumé des principaux résultats en utilisant la
fonction `summary`.

**Question 3** : Utiliser la fonction `summary` sur l'objet utilisé pour
stocker les résulats de l'ACP.

-\> val. propres

-\> Individus

-\> Variables

```{r }
summary(res)
```

[**Bonus**]{.underline} Representer graphiquement la valeur de la
variance expliquée pour tous les axes

```{r}
res$eig
```

```{r}
plot(res$eig[,2],type="h",lwd=5)
```

**Question 3** : Quelle est la part de variance expliquée par les 2
premiers axes ?

-   50%

**Question 4** : Quelle est la part de variance expliquée par le 3ème
axe ?

-   14%
-   =\> pour chercher 75% de la variance il faut prendre 4 axes

### Préciser le nombre de dimensions

Nous pouvons demander à avoir les résultats sur les 2 premières
dimensions pour éviter d'avoir des tableaux trop grands grâce au
paramètre `ncp` qui indique le nombre de composantes principales
souhaitées (par défaut, la fonction retourne les résultats des 3
premières dimensions).

**Question 5** : Dans la fonction `summary` ci-dessous, restreindre les
sorties résumées au 2 premières dimensions.

```{r eval = FALSE}
summary(res, ncp=2)
```

**Question 6** : Quelles sont les variables avec les coordonnées les
plus extrêmes sur l'axe 1 ? sur l'axe 2 ?

## L'ACP avec des variables supplémentaires (quantitatives ou qualitatives)

Il est possible de représenter des variables sur le cercle des
corrélations, alors qu'elles n'ont pas été utilisées pour construire les
axes de l'ACP, grâce aux paramètres `quanti.sup=` et `quali.sup=` :

**Question 6** : Ajouter les variables des colonnes 11 et 12 en
variables supplémentaires. Afficher le résumé pour les 2 premières
dimensions. Qu'observez-vous ?

```{r}

```

**Question 7** : Ajouter la variable de la colonne 13 en variable
supplémentaire. Afficher le résumé pour les 2 premières dimensions.
Qu'observez-vous ?

```{r}

```

### Pour imprimer les résultats dans un fichier :

```{r eval=FALSE}
summary(res, nbelements=Inf, file="essai.txt")
```

## Description des dimensions

**Question 8** : Décrire la sortie de la commande ci-dessous.

```{r}
dimdesc(res)
```

**Question 9** : Que permet l'option `proba=0.2`?

```{r}
dimdesc(res, proba=0.2)
```

# Quelques options graphiques

**Question 10** : Parmi les options graphiques présentées ci-après,
lesquelles vous semblent les plus utiles ?

## Graphe des individus avec des libellés de police plus petite et avec un titre

```{r}
plot(res, cex=0.8, invisible="quali", title="Graphe des individus")
```

Si on a beaucoup d'individus et que les libellés des individus ne sont
pas explicites (des numéros par exemple), on peut supprimer les noms des
libellés tout en laissant les points avec l'argument label="none".

```{r eval=FALSE}
plot(res, cex=0.8, invisible="quali", label="none", title="Graphe des individus")
```

## Coloriage des individus en fonction de leur modalité

```{r}
plot(res, cex=0.8, habillage=13)
```

On aurait pu écrire :

```{r eval=FALSE}
plot(res, cex=0.8, habillage=13)
```

\newpage

# Ellipses de confiance autour des modalités

```{r}
plotellipses(res)
```

Si on a plusieurs variables qualitatives, on aura autant de graphes que
de variables qualitatives. Avec sur chaque graphe, les ellipses de
confiance des modalités de la variable qualitative en question.

\newpage

# Graphes sur les dimensions 3 et 4

```{r}
plot(res, choix="ind", cex=0.8, habillage=13, title="Graphe des individus", axes=3:4)
plot(res, choix="var", title="Graphe des variables", axes=3:4)
```

\newpage

# Graphe avec sélection des individus

`select="cos2 0.7"` : sélectionne les individus qui ont, sur le plan
tracé, une qualité de projection supérieure à 0.7

`select="cos2 5"` : sélectionne les 5 individus qui ont la meilleure
qualité de projection sur le plan tracé

`select="contrib 5"` : sélectionne les 5 individus qui ont le plus
contribué à la construction du plan tracé

`select=c("nom1","nom2")` : sélectionne les individus par leur nom

```{r}
plot(res, cex=0.8, habillage=13, select="cos2 0.7") # cos2 > 0.7
plot(res, cex=0.8, habillage=13, select="contrib 5") # (les 5 variables qui contribuent le +)
plot(res, cex=0.8, habillage=13, select=c("Clay","Karpov")) # selection de certains individus
```

# Graphe du cercle des corrélations avec sélection des variables

```{r}
plot(res, choix="var", select="contrib 5")
```

\newpage

# Graphe avec sélection des individus, des tailles de police différentes pour les titres, des ombres sous les points

```{r}
plot(res, cex=0.8, habillage=13, select="cos2 0.7", title="Performances au decathlon", 
     cex.main=1.1, cex.axis=0.9, shadow=TRUE, auto="y")
```

# A VOIR

## SUR YTB : FRANCOIS HUSSON ACP

-   Slides du CM

-   3videos

-   Quiz 1

-   Quiz 2

-   Quiz 3
