---
title: "td0_exo3"
output:
  pdf_document: default
  html_document: default
date: "2025-02-27"
---

# TD 0

## Exercice 3

Soit $(X, Y)$ un couple de variables aléatoires gaussiennes d'espérence $\mu$ et de matrice variance-covariance $\Sigma$ définies ci-dessous :

$$
\mu = \begin{pmatrix}1\\-1\end{pmatrix} \quad et \quad \Sigma = \begin{pmatrix}3 && 2 \\ 2 && 4\end{pmatrix}
$$

### *Question 1*

Générer un échantillon de $n = 100$ réalisations de $X$.

```{r}

```

Représenter la densité empirique de l'échantillon.

```{r}

```

Superposer la densité de probabilité $f _X$.

```{r}

```

Répéter en faisant varier $n$.

```{r}

```

### *Question 2*

Générer un échantillon de $n=100$ réalisation de $Y$.

```{r}

```

### *Question 3*

A l'issue de la question 1 et 2, avez-vous généré un échantillondu couple $(X ,Y)$?

| Non

```{r}

```

### *Question 4*

Générer un échantillon de $n=100$ réalisations du couple $(X, Y)$.

```{r}

```

### *Question 5*

Représenter graphiquement la densité de probabilité jointe $f_{X,Y}$.

```{r}

```

Faire varier la valeur de la covariance $\sigma^2 _{12}$.

```{r}

```

Qu'observez-vous ?
