---
title: "td1_exo7"
output:
  html_document:
    df_print: paged
  html_notebook: default
  pdf_document: default
---

# TD 1

## Exercice 7

Soit $X$ un vecteur gaussien de taille $d=10$, d'espérence $m$ et de variance-covariance $S$.

### *Question 1*

Créer un vecteur $m$ et une matrice $S$ de votre choix, sachant que $S$ doit contenir une grande partie de valeurs égales à 0.

```{r}
d <- 10
m <- matrix(rep(0,d), nrow=d, ncol=1)
S <- diag(d) #matrice Identité dim=d=10

S
```

Pour que S soit une matrice de variance-covariance si elle verifie ces trois conditions :

-   $S=S^T$

-   $\forall i,S_{ii}\geq0$

-   S doit etre PSD

$$
S \ est \ PSD \iff \forall i, \lambda_i\geq0 
$$

*PSD : Définie Semi-Positif*

$\lambda=(\lambda_1,...,\lambda_i,...,\lambda_n)$ : valeurs propres

```{r}
eigen(S)$values 
```

Toutes les conditions sont respectées donc $S$ est une matrice de variance-covariance.

### *Question 2*

Construire la matrice de corrélation $C$ du vecteur $X$.

```{r}
corr<- cov2cor(S)
corr
```

### *Question 3*

A l'aide du `heatmap` , donner une représentation graphique de $C$.

```{r}
library(corrplot)
```

```{r}
corrplot(corr)
```

### *Question 4*

Générer un échantillon de taille `n=100` du vecteur $X$.

```{r}
library(mvtnorm)
```

```{r}
n = 100
X_ech<-rmvnorm(n=n, mean = m, sigma = S) 
dim(X_ech)
```

### *Question 5*

Calculer la corrélation empirique `C.estimation` dans cet échantillon, puis donner une représentation graphique.

```{r}
C.estimation <- cor(X_ech)
C.estimation
```

```{r}
corrplot(C.estimation)
```
