---
title: "R Notebook"
output:
  html_document:
    df_print: paged
  html_notebook: default
  pdf_document: default
---

# 1. Décrire la situation statistique du jeu de données decathlon.csv

41 individus : des sportifs\
12 variables quantitatives\
1 variable quali Competition à deux modalité : Jo et Decastar

```{r echo=TRUE}
df<-read.csv(file="../../decathlon.csv",head=TRUE, sep=";")
head(df)
```

# 2. Réaliser une analyse statistique univariée pour l'ensemble des variables quantitatives.

## Resumé matriciel

```{r}
summary(df)
```

'sapply(df, is.numeric)' retourne un vecteur logique où chaque élément est TRUE si la colonne est numérique, sinon FALSE

```{r}
Xquanti <- df[, sapply(df, is.numeric)]
Xquanti
```

### Variance

#### Matrice de variance-covariance

Cov(U,V)=0 et [U, V sont des variables gaussiennes]{.underline} donc $U \perp\!\!\!\perp V$.

$$ Cov(U,V)=0 \Rightarrow U \perp\!\!\!\perp V $$

> *QAP : D'après la propriété ci-dessus je devrais obtenir une matrice de variance covariance diagonal avec des valeur proche de 0 à l'extérieur des diagonale : poruquoi n'est ce pas le cas ?*

```{r}
mat_var_cov <- var(Xquanti)
mat_var_cov
```

```{r}
dim(mat_var_cov)
```

#### Variance par colonne

La fonction \`apply\` permet d'appliquer une fonction à chaque colonne (ou ligne) d'un dataframe ou d'une matrice. Syntaxe : apply(X, MARGIN, FUN)

\- X : L'objet (dataframe ou matrice)

\- MARGIN : 1 pour les lignes, 2 pour les colonnes

\- FUN : La fonction à appliquer (ici, 'var' pour la variance)

```{r}
apply(Xquanti, 2, var)
```

# 2 bis. Variable qualitatives.

```{r}
Xquali <- df[, sapply(df, Negate(is.numeric))]
Xquali
```

### Tableau de contingence

> *QAP : Il faut faire un tableau de contingence avec quel variable ?*

-   En nombre d'occurence

-   en frequence ``` table(Xquali)/lenght(table(``Xquali``)) ```

```{r}
table(Xquali)
```

## Resumé graphique

### Boxplot *(boite à moustaches)*

```{r}
i <- c(1:12)
for (j in i) {
  boxplot(Xquanti[, j], main = colnames(Xquanti)[j])  # Affiche le titre avec le nom de la colonne
}

```

### Histogram

densité gaussienne

```{r}
for (j in i) {
  hist(Xquanti[, j], main = colnames(Xquanti)[j])  # Affiche le titre avec le nom de la colonne
}

```

# 3. Proposer et réaliser plusieurs approches d'analyse statistique multivariée.

## a) [Analyse bivariée]{.underline}

correlation linéaire

```{r}
corr_Xquanti <- cor(Xquanti)
corr_Xquanti
```

Installer et charger la librairie

```{r}
#install.packages("corrplot")
library(corrplot)
```

### Correlation heatmap *(correlograme)*

```{r}
corrplot(corr_Xquanti, method = "circle")
```

### Plot *(nuage de points)*

```{r}
for (j in i) {
  plot(Xquanti[, j], main = colnames(Xquanti)[j])  # Affiche le titre avec le nom de la colonne
}
```

# 4. Installer le package FactoMineR, et réaliser une ACP. 

Installer et charger la librairie

```{r}
#install.packages("FactoMineR")
library(FactoMineR)
```

## PCA *(ACP)*

```{r}
PCA(Xquanti)
```

```{r}
PCA(Xquanti[,1:10])
```

## [CONCLUSION :]{.underline}

-   Il y a deux grands types d’épreuves : la course et le saut d’un côté, les lancers de l’autre.

-   Les performances des athlètes sont bien résumées par ces deux catégories.

-   Certains athlètes se démarquent beaucoup, d’autres sont plus proches les uns des autres.

En résumé : les résultats montrent que les épreuves de vitesse et de saut sont liées, et que les épreuves de lancer forment un autre groupe.
