---
title: "TP 3"
output:
  pdf_document: default
  html_notebook: default
---

# TP 3

```{r}
df <- read.table(file="../../data/INFARCTUS.txt", header=TRUE, sep="", stringsAsFactors=FALSE)
head(df)
```

## 1. ACP (selectionner les variables)

(a) Selection des variables

```{r}
Xquanti <- df[, sapply(df, is.numeric)]
Xquanti

```

```{r}
plot(Xquanti)
```

```{r}
Xquanti <- Xquanti[,-c(1,2)]
Xquanti
```

```{r}
library(FactoMineR)
```

```{r}
res <- PCA(Xquanti)
```

## 2. Utiliser les qualitatives

```{r}
X <- df[,-1]
X[, 1] <- as.character(X[, 1])
X
```

```{r}
quali_indice <- c(1,2)
X[,quali_indice]
```

```{r}
res_all <- PCA(
  X,
  quali.sup = quali_indice
)
```

```{r}
res_all_2 <- PCA(
  X[,-c(2)],
  quali.sup = 1
)
```

```{r}
summary(res)
```

```{r}
library(factoextra)
```

```{r}
fviz_eig(res, addlabels = TRUE, barfill = "steelblue", barcolor = "black") +
  ggtitle("Diagramme des éboulis (Scree Plot)")
```

```{r}
plot(res_all, habillage=2)
```

## 3. Interprétation (10 lignes minimum). Quelles sont les variables liées au pronostic ?

La dimension 1 et 2 represente 71.6% de variance expliqué à eux deux.

Les variables qui joue un role important sur le dignostiques sont les varibale les mieux progetés sur le plan.

Voici la liste des variables liées au pronostic :

-   INCAR

-   INSYS

-   PAPUL

-   PRDIA

-   RPUL

Le nuage de point semble assez dispersé sur l'axe vertical. Et etalé sur l'axe horizontal avec une perte de densité sur les extrémité.

Les observations comprenant un décés et C=1 ont tendance a etre positif dans la premieres dimension tandis que ce qui comprenent une survie et C=2 sont négatif sur la première dimension. La deuxieme dimension parrait uniform donc sans conclusion.

En conclusion, les décés semble etre lié à un score positif sur les variable qui contribuent positivement à la premiere dimension (e.i. PAPUL, PRDIA, RPUL). Les varibles contribuant le plus negativement à la premiere dimension sont plutot lié à la survie (i.e. INCAR, INSYS). Les personnes avec l'attribue C_1 ont plus de risque de décéder tandis que les personne avec l'attribut C_2 ont plus de probabilité de survie.
