---
title: "TP 3"
output:
  pdf_document: default
  html_notebook: default
---

# TP 3

```{r}
df <- read.table(file="../../data/INFARCTUS.txt", header=TRUE, sep="", stringsAsFactors=FALSE)
head(df)
```

## 1. ACP (selectionner les variables)

(a) Selection des variables

```{r}
Xquanti <- df[, sapply(df, is.numeric)]
Xquanti
```

```{r}
Xquanti <- Xquanti[,-c(1,2)]
Xquanti
```

```{r}
library(FactoMineR)
```

```{r}
res <- PCA(Xquanti)
```

## 2. Utiliser les qualitatives

```{r}
X <- df[,-1]
X
```

```{r}
quali_indice <- c(1,2)
X[,quali_indice]
```

```{r}
res_all <- PCA(
  X,
  quali.sup = quali_indice
)
```

## 3. Interprétation (10 lignes minimum). Quelles sont les variables liées au pronostic ?

Les variables qui joue un role important sur le dignostiques sont les varibale les mieux progetés sur le plan.

Voici la liste des variables liées au pronostic :

-   INCAR

-   INSYS

-   PAPUL

-   PRDIA

-   RPUL

Le nuage de point semble assez dispersé sur l'axe vertical. Et etalé sur l'axe horizontal avec une perte de densité sur les extrémité.

Les observations comprenant un décés ont tendance a etre positif dans la premieres dimension tandis que ce qui comprenent une survie sont négatif sur la première dimension. La deuxieme dimension parrait uniform donc sans conclusion.

En conclusion, les décés semble etre lié à un score positif sur les variable qui contribuent positivement à la premiere dimension (e.i. PAPUL, PRDIA, RPUL). Les varibles contribuant le plus negativement à la premiere dimension sont plutot lié à la survie (i.e. INCAR, INSYS);
